【裁判字號】    95,智,28
【裁判日期】    951030
【裁判案由】    停止侵害等（專利權）
【裁判全文】
臺灣臺中地方法院民事判決  95年度智字第28號
原      告  甲○○
被      告  凱帝爾工業有限公司
兼
法定代理人  乙○○
共      同
訴訟代理人  蔡慶文  律師
上列當事人間請求損害賠償事件，本院於民國95年10月23日言詞
辯論終結，判決如下：
    主      文
原告之訴及假執行之聲請均駁回。
訴訟費用由原告負擔。
    事實及理由
一、本件原告起訴主張：原告為專利權人，取得中華民國之新型
    專利，名稱：「拖輪箱可多向位移之輪座組合結構」，專利
    期間自民國（下同）87年7月11日起至97年9月11日止，證書
    字號：新型第138270號（下稱系爭新型專利）。原告依法專
    有製造、販賣、使用之權，然原告發現被告2 人所製造販賣
    之「ＫＡＩＢＩＡ」牌拖輪行李箱，已侵害原告前揭專利。
    經原告發函被告凱帝爾公司停止侵權行為，惟被告2 人置之
    不理，仍大量生產，產品在市面上販售流通。按依專利法第
    10 8條準用同法第84條第1項、第85 條（即新型專利準用發
    明專利之規定）損害賠償之規定，專利權人之專利權受侵害
    時，專利權人可對侵害人依侵害人因侵害行為所得之利益（
    第1項第2款）計算之，專利權人並可請求業務上信譽所受之
    損害（第2 項），且侵害行為如屬故意，法院並得依其情節
    酌定損害額以上之賠償，但不得超過損害額之3 倍（第3項）
    。查被告2 人侵權生產之「ＫＡＩＢＩＡ」牌拖輪行李箱，
    已侵害原告前揭專利。依被告2 人販賣上開拖輪行李箱每個
    售價為新台幣（下同）1,900元，扣除成本後獲利為1,000元
    ，以至少販售2,000個計算，原告自可得依專利法第85條第1
    項第2款規定，請求被告2 人賠償180萬元。另依同條第2、3
    項規定，被告2人至少亦應賠償50 萬元。爰為訴之聲明：(1)
    被告應連帶給付原告230 萬元及自起訴狀繕本送達之翌日起
    ，至清償日止，按年息5%計算之利息。(2)願供擔保，請准宣
    告假執行。
二、被告2 人則以，被告生產之產品，係被告自己之新型專利，
    不同於原告所有申請專利權範圍，此由審理中經兩造同意選
    定之鑑定機關（國立雲林科技大學）鑑定，結果亦顯示被告
    製造之「拖輪行李箱」並未落入原告所有之系爭新型新型專
    利範圍內。益見被告之產品與原告擁有前揭專利權之產品確
    為不同，被告之產品並未侵害原告之專利。是本件原告之請
    求，要無理由。答辯聲明：(1)原告之訴駁回。(2)如受不利之
    判決，並願供擔保，請准免為假執行之宣告。
三、按民法第184條第1項前段：「因故意或過失不法侵害他人權
    利者，負損害賠償責任」。旨在宣過失責任原則（同法第18
    4條第1項後段、第2 項亦同），其成立要件可歸納為構成要
    件（即指侵害他人權利之行為而言，組成因素包括行為、侵
    害權利、造成損害及因果關係）、違法性、及故意或過失，
    是為侵權行為的三層結構。而所謂之「權利」包括專利權。
    專利法第84條規定，為民法第184 條意旨之重申（即特別規
    定），另專利法第85條規定，則係侵害專利權損害賠償方法
    及範圍之特別規定（參閱民法第213條至216條、第195條第1
    項）。本件原告為系爭新型專利之專利權人，此有經濟部智
    慧財產局核准之新型第138270號專利證書影本可稽，並為被
    告所不爭執，自堪可信為真實。而就前揭侵權行為的三層結
    構之說明，換言之，即須加害人（於本件則為被告）之行為
    ，符合前開三要件，始成立侵害原告系爭新型專利權之行為
    （即責任原因之成立），而此三要件，即被告應負損害賠償
    責任之充分且必要條件。其中就「侵害權利」而言（即構成
    要件之一要素），專利權侵害之態樣可分為「直接侵害」、
    「間接侵害」兩類（註：另有三分法者即「直接侵害」、「
    誘引侵害」及「輔助侵害」者），其中所謂「直接侵害」即
    自然人或法人未經同意，製造、使用、販賣要約或進口為申
    請專利範圍所包含之物品或方法之謂（專利法第56條第1、2
    項參照）。於決定直接侵害時，有兩步驟，即(1)須明確界定
    何者為經核准之專利，即解釋申請專利範圍之文義。(2)須決
    定經解釋之申請專利範圍是否包含受告訴之物品或方法。而
    此有兩種方式，判定是否包括，即文義侵害之檢驗。均
    等原則（doctrine of e quiva－lents）。「均等原則」（
    亦稱「均等論」）之主要目的在於以實質解釋彌補形式解釋
    之不足，且不以影響技術範圍之安定性為前提。就「均等」
    之文義以觀，即所謂侵害態樣與發明專利為技術之實質同一
    ，擴張於專利法上之同一技術。換言之，就申請專利範圍與
    專利侵害之認定，係根據所謂「全部要件原則」（All Elem
    ents Rule ），該原則之適用在於除非被告的物品或方法具
    備申請專利範圍（或在均等原則意義內與之均等）所有要件
    ，否則不構成侵權。亦即全要件原則先於均等原則而為判斷
    ，於全要件原則不符合之後再以均等原則判定，若符合全要
    件原則，即勿須再以均等原則判別，而再以逆均等過濾。本
    件原告主張被告製造販賣之「拖輪行李箱」，於審理中本院
    於95年7月26 日委由國立雲林科技大學鑑定（原告呈報鑑定
    單位，被告同意）（本院95年7月24 日審理筆錄），其鑑定
    結果為被告前開生產之「拖輪行李箱」產品，並未落入原告
    所有之系爭「拖輪箱可多向位移之輪座組合結構」之申請專
    利範圍內，此有上開鑑定報告附卷可稽。本院按以上開鑑定
    報告其鑑定之程序、原則，係依前開所述認定直接侵害之步
    驟，分別以「全要件原則」、「均等原則」而為先後判定，
    並無不妥之處，並核與智慧財產局之判斷專利侵害之流程相
    符，自堪採信。是本件被告上開所製造之產品，非原告所有
    系爭專利權之保護範圍。即原告之系爭專利權並未因被告上
    揭之製造、販賣產品行為，而受侵害甚明。是本件原告所主
    張之責任成立原因，尚不成立，則其本件如聲明所示之請求
    ，於法即屬無據，要無理由，自應予以駁回。則其假執行之
    聲請，即失所附麗，應併予駁回。
四、本件事證既已明確，即原告所主張之責任損害原因既未成立
    ，已如前述，則有關損害賠償之範圍，本院即勿庸再予審認
    ，亦予敘明。
五、本件原告之所有之系爭專利權既未受侵害，則被告所為其已
    對系爭專利權向經濟部智慧財產提出舉發，而該舉發案之結
    果，即與本件之判斷之結果無涉，自毋庸予以審酌，末予敘
    明。
六、據上論結，本件原告之訴為無理由，依民事訴訟法第78條，
    判決如主文。
中    華    民    國    95    年    10    月    30    日
                  民事第四庭    法  官  陳添喜
正本係照原本作成。
如對本判決上訴，須於判決送達後20日內向本院提出上訴狀。
中    華    民    國    95    年    10    月    30    日
                                書記官


司法院資訊處製作；財團法人民間司法改革基金會備份。
